【裁判字號】    95,訴,541
【裁判日期】    950519
【裁判案由】    損害賠償
【裁判全文】
臺灣臺北地方法院民事判決               95年度訴字第541號
原      告  義得國際貿易有限公司
法定代理人  乙○○○
訴訟代理人  羅嘉希律師
            吳敬恆律師
被      告  新光三越百貨股份有限公司
法定代理人  甲○○
訴訟代理人  陳信宏律師
上列當事人間請求損害賠償事件，本院於九十五年五月五日言詞
辯論終結，判決如下：
    主  文
被告應給付原告新台幣貳佰伍拾柒萬壹仟壹佰玖拾玖元及自民國
九十四年九月十七日起至清償日止，按週年利率5%計算之利息。
訴訟費用由被告負擔。
本判決於原告以新台幣捌拾伍萬捌仟元供擔保後，得假執行。被
告以新台幣貳佰伍拾柒萬壹仟壹佰玖拾玖元預供擔保，得免為假
執行。
    事實及理由
一、原告起訴主張：
（一）原告（更名前為義得國際貿易有限公司）曾與被告就台北
      市○○路9號1樓（下稱信義店三館）、台北市○○○路12
      號1樓（下稱南京西路店）、及台南市○○路○段658號G
      樓（下稱台南西門店）商場簽訂專櫃廠商合約書，依該合
      約書第1條約定，被告提供其座落於信義店三館、南京西
      路店、以及台南西門店部分商場，由原告設置專櫃提供商
      品或服務，第3條規定兩造之經營條件，包括抽成資料與
      費用計算等約定。按國內百貨公司之經營模式慣例，多由
      專櫃廠商提供貨物，再由百貨公司銷售給消費者，百貨公
      司收取消費者支付之價款並開立統一發票，再以向專櫃廠
      商進貨之名義，依雙方約定之抽成比例（專櫃商廠合約書
      第3條約定之抽成資料例如18％或20％，係指百貨公司之
      抽成比例），將利潤分配給專櫃廠商。上開3處商場民國9
      4年7月之銷貨利潤分享，依被告自行提出之3份應付帳款
      支付明細，被告應分別支付原告新台幣（下同）3,954,23
      1元（信義店三館）、1,689,064元（南京西路店）、以及
      2,843,991元（台南西門店），總計為8,491,286元，被告
      僅支付5,920,017元，尚短付2,57 1,1 99元。
（二）被告提出之2份專櫃廠商設櫃約定條款原告從未見過，原
      告否認系爭約定條款乃專櫃廠商合約書所引述之約定條款
      ，被告最新提出之專櫃管理辦法，與約定條款之情形相同
      ，均未經原告同意，對原告不生效力。且專櫃管理辦法與
      約定條款乃不同之文件，專櫃管理辦法完全與本案無關，
      被告即使曾依專櫃管理辦法，單方面對原告專櫃人員處以
      罰款，也不能證明原告同意約定條款。被告未經原告同意
      ，私自對原告專櫃人員處以罰款，惟因罰款係由專櫃人員
      自行負擔，原告對此並不知情，亦無表示同意與否之必要
      ，不能因此證明原告已經同意專櫃管理辦法。契約之生效
      ，其內容應經雙方當事人之合意，被告倘欲使約定條款對
      原告生效，應將約定條款提供原告閱覽，經原告同意並簽
      章，否則不能拘束原告。合約書前言單純的引述約定條款
      ，並不能證明原告曾經知悉或同意約定條款，蓋原告既未
      見過約定條款之內容，兩造即無法對其內容達成意思表示
      一致之合意。
（三）約定條款雖對原告有效力，原告亦未違反約定條款：
    1.原告本係英國Burberry品牌之台灣代理商，而所謂代理關
      係，是指英國Burberry集團會持續販售Burberry商品給原
      告，原告取得Burberry商品之所有權後，再出售給第三人
      賺取差價。而所謂結束代理，是指英國Burberry集團不再
      持續供貨給原告，但是原告先前已經購得之Bu rberry商
      品，所有權仍然屬原告所有，即便在結束代理之後，原告
      依然有權販售給任何第三人。英國Burberry集團擬結束原
      告在台代理關係，除將不繼續供貨給原告外，還來台設立
      子公司，由該子公司於94年8月1日起，向原告承購原告所
      有之Burberry品牌之一切營業與資產（當然也包括系爭3
      份合約書、所有專櫃人員之僱傭合約、與原告當時所有
      Burberry商品之所有權），其目的是希望能夠承接原告目
      前之經營據點，並且在代理權結束後，排除同時有兩家廠
      商販售Burberry商品之情形。
    2.在原告與Burberry子公司簽訂資產移轉合約時，均與被告
      進行磋商，請求同意將專櫃合約自原告移轉給該子公司，
      原告更於94年7月28日以義商字第05072801號函（被證7）
      向被告說明：「任何本公司根據與貴公司專櫃廠商合約書
      所使用之商場店面是否得轉讓於第三人，理當先經貴公司
      之同意，其並非本公司所能任意轉讓者。…亦祈貴公司能
      於不損害貴公司權益之前提下惠予同意由Burber ry公司
      繼續使用前開商場店面」，如果被告不表示同意，原告將
      會繼續經營專櫃，根本不會違反約定款，被告也無權終止
      契約。惟被告只因接獲原告移轉專櫃之請求，即以原告違
      約，並單方面終止合約，顯無理由。且根據原告與Burber
      ry子公司之約定，倘無法取得被告之同意，系爭3個專櫃
      就會被排除在移轉資產之外，亦即該部分資產之移轉根本
      不會生效，原告完全不可能違反約定條款，被告主張該部
      分資產之移轉已經生效，應就其主張之事實加以舉證。
    3.由於契約之移轉應獲契約相對人同意（民法第301條參照
      ），故前述資產買賣合約規定，原告應促使契約相對人同
      意移轉，相對人不同意移轉之契約，應從承購資產中扣除
      ，契約價金亦按約定比例調降，此乃資產併購案中常見之
      規定。由此可知，從承購資產中扣除之部份，94年8月1日
      後仍屬原告之資產，可由原告繼續銷售經營，被告誤以為
      94年8月1日後，原告不能繼續販售Burber ry商品，顯有
      認知錯誤。
    4.即使被告對於約定條款之解釋有理由，但被告不同意原告
      移轉專櫃，係以損害原告為主要目的，違反誠實及信用方
      法。民法第148條規定：「權利之行使，不得違反公共利
      益，或以損害他人為主要目的。行使權利，履行義務，應
      依誠實及信用方法。」最高法院71年台上字第737號民事
      判例表示：「查權利之行使，是否以損害他人為主要目的
      ，應就權利人因權利行使所能取得之利益，與他人及國家
      社會因其權利行使所受之損失，比較衡量以定之。倘其權
      利之行使，自己所得利益極少而他人及國家社會所受之損
      失甚大者，非不得視為以損害他人為主要目的，此乃權利
      社會化之基本內涵所必然之解釋。」按Burberry子公司擬
      向原告購買之專櫃，全國總共有9個，除本件新光三越3個
      專櫃外，尚有其他6家賣場專櫃。原告與Burberry子公司
      在請求其他6家賣場同意移轉時，6家賣場均毫無異議表示
      同意，其原因在於原告將專櫃所有資產移轉給Burberry子
      公司，僅改變專櫃資產之所有權人，專櫃販售之所有商品
      與人員將不受影響繼續營業，甚至由Burberry原廠接手，
      對於商品之銷售更加純熟更有經驗，賣場照舊依約抽成根
      本毫無影響。本件移轉並不會使被告遭受損害，此由其他
      賣場均同意移轉即可知悉，被告不同意移轉，只會使原告
      受到罰款，對被告卻無任何實益。故即使被告對於約定條
      款之解釋有理由，但被告不同意原告移轉專櫃，顯係以損
      害原告為主要目的，違反誠實及信用方法。
（四）被告提出93年3月版本之約定條款第13條第4款，按本件情
      形顯失公平，應該無效。按民法第247條第2款規定：「依
      照當事人一方預定用於同類契約之條款而訂定之契約，為
      左列各款之約定，按其情形顯失公平者，該部分約定無效
      ：…二、加重他方當事人之責任者。」又最高法院94年台
      上字第2340號民事判決意旨：「所謂加重他方當事人之責
      任，乃係指一方預定之契約條款，為他方所不及知或無磋
      商變更之餘地者而言，所稱按其情形顯失公平者，則係指
      依契約本質所生之主要權利義務，或按法律規定加以綜合
      判斷，有顯失公平之情形而言。」。被告提出93年3月版
      本之約定條款第13條第4款規定：「依前三條之約定終止
      契約者，乙方（即指原告）除應賠償甲方（即指被告）因
      此所生之損害外，甲方並得請求乙方賠償合約期間內相當
      於單月份最高抽成之金額作為懲罰性違約金。」據被告庭
      訊自承，其計算之基礎在於專櫃合約終止後，被告覓得接
      替之專櫃業者前，該專櫃將有一段空窗期間無人經營，被
      告因此不能獲得抽成收入，故對專櫃業者處以違約金，以
      彌補其損失。故該違約金之性質，乃被告營業中斷之損失
      。約定條款第13條第4款係被告預定用於同類契約之條款
      而訂定之契約，由被告單方面製作，而為原告所不及知且
      無磋商變更之餘地，乃民法第247條之附合契約，並加重
      原告之責任。而被告乃國內最大百貨公司，所能吸引之消
      費人潮與商機甚為龐大，各專櫃業者莫不排隊等待進駐，
      被告櫃位招商根本不需要1個月，被告主張合理招商期間
      為1個月，應提出相關之資料加以證明。更何況，被告來
      函表示自94年8月1日終止合約後，3個專櫃於94年8月2日
      即由Burberry子公司接手經營，被告顯無任何營業中斷或
      招商之損失。此外，被告既然認為Burberry是世界知名大
      品牌，則Burberry集團接手經營，乃透過原告之介紹，照
      理來說被告應該感謝原告，才能在終止合約之次日，立即
      找到如此知名之集團進駐櫃位。由此觀之，被告竟仍要求
      原告支付違約金，按法律規定加以綜合判斷，有顯失公平
      之情形，應該無效。
（五）如原告有違反約定條款，被告請求之違約金亦過高，應予
      酌減：
      被告雖然引述德國商法之規定，主張本件並無違約金酌減
      之適用，惟被告援引之德國法令是否為真，並不清楚；我
      國法令對於違約金酌減已有規範，司法實務亦未將商人間
      之約定排除在外，即無須外求他國法律。且原告已證明Bu
      rberry子公司在94年8月2日立即進駐，被告根本毫無營業
      中斷或招商之損害可言，甚至被告應感謝原告介紹如此知
      名之集團，則被告主張以合約期間內相當於單月份最高抽
      成之金額（為何期間長達1個月，金額用最高單月抽成計
      算）作為違約金之計算，即屬過高，應予酌減。另被告計
      算之違約金加計5％營業稅，乃明顯之錯誤，被告實際獲
      得之抽成金額，並不包括5％營業稅，被告對此業已承認
      。但被告主張其計算之違約金並未包括5％營業稅，卻明
      顯與其提出之資料不符（依被證4，南西店93年10月之抽
      成為2,215,477元，但依被證6，被告計算之違約金為2,21
      5,477×1.05=2,326,251，顯然加徵5％營業稅）。此外，
      依營業稅法第2條第1款之規定，營業稅之納稅義務人為銷
      售貨物或勞務之營業人，也就是收取金錢之人，被告係收
      取違約金之人，依法應由被告負擔5％營業稅，絕無對原
      告加徵5％營業稅之道理，原告也不同意負擔5％營業稅。
（六）被告於94年8月1日起終止合約，導致原告當日當然不可能
      營業，且被告主張當日停業損失之數額，亦無理由：
      原告去函請求被告同意移轉專櫃，被告非但不回覆是否同
      意，更單方面以存證信函，自94年8月1日起終止合約書。
      惟根據被告存證信函，94年8月1日起雙方已無合約關係，
      被告甚至不得要求原告94年8月1日應該營業，原告即無94
      年8月1日是否停業之問題，被告要求當天停業損失，即無
      理由。且原告告計算營業損失之方式，係以合約期間單月
      最高抽成金額月份之平均單日抽成計算，顯屬無據，是被
      告之算法，不僅無據且過於苛刻，顯然不合理等語，並聲
      明：被告應給付原告2,571,199元及自付款到期日翌日即
      94年9月17日起至清償日止，按年息5%計算之利息，並願
      供擔保宣告假執行。
二、被告則以：
（一）被告為全省人員統一管理時有其遵循之依據，並提供數千
      家合作專櫃廠商能夠接受而一體適用之規範，遂擬定屬於
      專櫃廠商合約書一部份之約定條款及「專櫃管理辦法」，
      於廠商洽談進駐時即已交付，廠商有所疑義時再透過協商
      來增、刪、修改，是該等合約文件係納入合約之一部份，
      經雙方確認無誤後始正式簽訂，當有拘束雙方之效力。且
      觀兩造所簽署之3份專櫃廠商合約書，其前言皆已明確載
      明：「…雙方同意訂定合約，除本合約書另有約定者外，
      其他相關事宜，悉依甲方（即被告）之90年9月版（或93
      年3月版）之『專櫃廠商設櫃約定條款』之約定。」該等
      雙方應適用版本之文字，業經確認何年、月份版本後「填
      載」入內，再經雙方正式用印，該空格將因為適用版本之
      不同而有所變動及填入，絕非如原告所述僅為「前言單純
      的引述約定條款」。合約書既經雙方正式用印，合約之內
      容即應拘束雙方，合約之附件是否有蓋印騎縫章，並無影
      響合約效力，原告從事商業行為並非數日，更取得令人稱
      羨之國際頂級精品銷售代理權，其對於拘束雙方權利義務
      至關重要之合約文字，焉有恁置不論之可能。
（二）約定條款有效，且原告有違反合約之行為：
      按系爭約定條款第13條第1項明文約定：「乙方（即原告
      ）不得將商場位置之全部或一部轉租、出借、『頂讓』、
      與第三人合併或以其他方法供他人使用或『將設櫃權讓與
      他人』，違者甲方（即指被告）得終止專櫃合約，並請求
      損害賠償。」是以，倘原告私自「轉租」、「出借」、「
      頂讓」、與「第三人合併」或以其他方法「供他人使用」
      或「將設櫃權讓與他人」，其約定態樣既包括債權性質之
      「轉租」、「出借」或僅「供他人使用」等行為，依「舉
      輕明重」之法理，自包括「頂讓」、「將設櫃權讓與他人
      」及具有「準物權契約」性質之資產移轉行為；且任一方
      擅自同意第三人加入或甚至於取而代之，已嚴重影響雙方
      既有之互信基礎，其破壞雙方合約合作關係不可謂不大，
      倘任一方與第三人達成前述行為之合意時，自已構成違約
      ，並無必須等到營業現況發生承接或受讓人進駐情形始構
      成之明文。原告等代理公司於94年6月間（名甫來函更自
      承於94年6月15日），即私自將相關權利轉讓予Burberry
      公司，並約定自94年8月1日起由Burberry子公司經營被告
      公司之專櫃，嚴重違反前述約定，是原告確有違約行為。
      至於原告辯稱倘被告不同意移轉則繼續經營專櫃云云，更
      屬此等違約與否之次要問題，仍無法排除其已構成違約之
      認定。
（三）緣原告已將包括人員在內之權利義務一併移轉予Burberry
      子公司，自94年8月1日起已無法經營專櫃，是當日現場已
      無原告販售人員，係因Burberry子公司之人員欲逕行營業
      ，被告遂以未同意擅自轉讓，Burberry子公司需另有合約
      始得營業為由，拒絕「Burberry子公司」人員（並非拒絕
      「原告公司」人員）直接承接櫃位營業，現場始成為停止
      營業方式；且被告終止契約存證信函係於8月2日始送達原
      告生效，其停業與被告終止契約毫無關係。按雙方約定條
      款第11條第1項約定：「乙方應遵守甲方商場營業時間。
      」專櫃管理辦法第9條亦約定：「廠商應於營業時間外盤
      點，並須事先向本公司報備…。」是原告不得於營業時間
      ，片面停止營業進行盤點，原告於94年8月1日停業盤點之
      行為，顯有違約。
（四）參酌該約定條款明訂：「…乙方『除應賠償甲方因此所生
      之損害外』，甲方『並得請求』乙方賠償…作為『懲罰性
      違約金』。」顯見該等約定係屬於損害賠償以外之違約懲
      罰性質。商業上約定之違約金，與一般違約金之約定不可
      等同視之，尤其二造均為商人有關違約金之約定，係為雙
      方間專業且深思熟慮後之「行規」（商業秩序即公共秩序
      ），倘不為如此違約金之約定，即非但不符當事人一方之
      商業利益，更可能危及自身之存立；就百貨商場專櫃合約
      而言，不但專櫃承租權人不得擅自違約，商場經營者即如
      被告亦必須嚴格遵守契約。是此等懲罰性違約金之約定有
      其合理必要之緣由，復為所有專櫃廠商簽約進駐前所認知
      且完全之合意，基於契約自由經雙方合意簽署，被告僅要
      求以合約單月最高抽成額作為違約時之懲罰性違約金，實
      屬合理。又被告為符合加值型及非加值型營業稅法等相關
      規定，係於消費行為產生時統一由被告開立發票，向稅捐
      機關報繳5％營業稅後，按未含稅之金額計算抽成（是被
      告實際獲得之抽成金額確實並未包括5％營業稅），而在
      扣除抽成額後為廠商應收貨款，依法再由廠商開立加計5
      ％營業稅之發票向被告請款，被告亦依該發票金額給付貨
      款，此見解亦經財政部臺北市國稅局所採行。
（五）原告停業一天之損害賠償計算：
      按當事人一方違反契約，依法應對於他方負損害賠償責任
      ，該賠償責任不因原契約經終止而消滅。查被告系爭專櫃
      確已因原告違約而發生停止營業之損害，倘非被告努力協
      商由Burberry公司以臨時櫃方式暫時進駐，該停業時間及
      所生損害實無法估計，且被告終止契約存證信函係於94年
      8月2日始送達原告而發生效力，原告徒論：「被告既已終
      止契約，雙方已無合約關係，不得請求該日之損失」，顯
      屬無據。被告人員為盡量減少降低此事件之衝擊，亦須額
      外付出許多時間及精力來處理；若非被告與Burberry公司
      緊急協商始促成以臨時櫃方式進駐原櫃位，而大幅度減輕
      原告可能須負擔之櫃位停業責任，否則被告依約所應負擔
      之損害將不限於此。是被告所受之損害，絕不僅止於『扣
      除一般抽成金額後』之『餘額』而已，被告以單月最高抽
      成額之平均單日抽成計算扣抵，實考量雙方舊有合作商誼
      而作出之退讓等語置辯。並聲明駁回原告之訴及假執行之
      聲請，並願供擔保宣告免為假執行。
三、兩造不爭執之事項：
（一）原告分別於被告之台南西門店、台北市信義店A9館及台北
      市○○○路店設置專櫃提供商品或服務。營業期間分別為
      西門店自92年11月23日起至94年9月30日止、信義店A9 館
      自92年12月20日起至94年9月30日止及南西店自93年10 月
      1日起至94年9月30日止，並分別簽署專櫃廠商合約書3份
      。
（二）系爭3處商場94年7月之銷貨利潤分享，被告應分別支付原
      告3,954,23 1元（信義店三館）、1,689,064元（南京西
      路店）、以及2,843,991元（台南西門店），總計為8,491
      ,286 元，被告僅支付5,920,017元，尚餘2,57 1,199元未
      為給付。
（三）原告與Burberry集團之台灣子公司簽定資產移轉合約，
      Burberry集團自94年8月1日起收回代理權自行經營，原告
      願意將與「Burberry」品牌有關之資產讓與Burberry台灣
      子公司。
（四）被告以存證信函通知原告，以原告私自將設櫃權利轉讓予
      Burberry台灣公司為由，自94年8月1日起終止合約，原告
      於94年8月2日收受該存證信函。
（五）94年8月1日原告在系爭3個專櫃，因被告拒絕而停業1日，
      而Burberry台灣公司則在94年8月2日以與被告簽訂臨時櫃
      之方式，進駐系爭3個專櫃繼續營業。
（六）關於被告提出之被證4與被證6對帳單所記載之數字、被證
      3被告自94年8月1日起終止合約之存證信函、被證7原告請
      求被告同意移轉專櫃合約之信函，原告均承認其形式上之
      真正。
（七）原告於台北市○○○路店設置之專櫃，於合約期間內單月
      最高抽成之金額為93年10月份之2,326,251元；另原告於
      西門店、信義店A9館及南西店等3個專櫃之合約期間內，
      以單月最高抽成金額計算平均單日抽成金額，依序分別為
      西門店87,753元、信義店A9館82, 155元及南西店75,04 0
      元。
四、兩造爭執事項及本院心證：
（一）被告所制定之專櫃廠商設櫃約定條款及專櫃管理辦法，為
      雙方所簽訂之專櫃廠商合約書內容之一部分，合約當事人
      應受其拘束：
    1.查百貨公司與專櫃廠商有關交易報帳、結帳開立發票及付
      款、商品品質、退換貨及標籤管理、人員勤務服裝儀容管
      理、商場秩序公共安全管理及設施修繕維護、合約消滅事
      由及標的物返還等事項，皆須仰賴雙方合意之規範作為彼
      此行為之遵循依據，並提供所有廠商一個公開、公平使用
      環境之條件。但反觀兩造所簽訂之專櫃廠商合約書，僅就
      經營條件如抽成資料、費用計算、營業期間等事項有所約
      定，其餘對於提供專櫃者及使用專櫃者之權利義務及管理
      事項，均付之闕如，若僅依專櫃廠有合約書之內容，實難
      據以規範專櫃廠商使用專櫃時之細部事項。
    2.再參酌原告提出之系爭3紙專櫃廠商合約書之首段部分，
      即明文記載「．．．雙方同意訂定合約，除本合約書另有
      約定者外，其他相關事宜，悉依甲方（即指被告）之中華
      民國（下同）90年9月版（或93年3月版）之「專櫃廠商設
      櫃約定條款」之約定。」已將「專櫃廠商設櫃約定條款」
      納入雙方所簽訂專櫃廠有合約書內容之一部分，且3份專
      櫃廠商合約書對於應遵循之「專櫃廠商設櫃約定條款」版
      本，亦有不同字樣及制定年月份之記載，顯見系爭合約書
      之首段記載，已斟酌不同之商場，應適用不同版本之「專
      櫃廠商設櫃約定條款」而為記載，應非屬於在前言中單純
      引述之內容，原告無異議而同意簽署系爭專櫃廠商合約書
      ，應足認定其同意悉遵「專櫃廠商設櫃約定條款」約定之
      規範，是原告自應受該約定條款之拘束。
    3.又「專櫃廠商設櫃約定條款」第10條「人員管理」部分約
      定：原告派駐人員，對遵守被告之「專櫃管理辦法」，如
      派駐人員之違法行為，致被告商譽、權益受損害時，原告
      應負連帶賠償責任。第15條「特約事項」第6項約定：「
      專櫃管理辦法」亦為本約定條款之一部，亦將「專櫃管理
      辦法」納入「專櫃廠商設櫃約定條款」內容之一部分。查
      原告派駐被告信義店之人員，分別於93年10月1日、10月
      15 日因月遲到累積3次，經被告按專櫃管理辦法第19條編
      號第6項處以罰款；另於94年1月9日以其人員未遵守被告
      公司待客禮儀規定，按專櫃管理辦法第19條編號第10項（
      扣款單上誤載為第10「條」）處以罰款。而原告派駐被告
      台南西門店之人員，於94年7月1日因服裝儀容不合規定，
      經被告按專櫃管理辦法第19條編號第16項處以罰款；原告
      派駐被告南京西路店之人員，亦分別於93年9月16日及94
      年7月10日因其賣場姿勢不良，經被告按專櫃管理辦法第
      19條編號第50項處以罰款，原告就此處罰及扣款並無異議
      ，悉依被告之要求而於廠商貨款中予以扣款，被告並將違
      紀扣款單之第2聯交由廠商即原告存查，由此益徵「專櫃
      廠商設櫃約定條款」及「專櫃管理辦法」確為雙方所簽訂
      之專櫃廠商合約書內容之一部份，並有拘束雙方之效力，
      否則原告豈有任由被告處罰原告派駐人員，並要求原告將
      該處罰扣款金額，直接由貨款中扣除之理，是原告辯稱系
      爭專櫃廠商設櫃約定條款及專櫃管理辦法，並非兩造所簽
      訂專櫃廠商合約書內容之一部分，委無足採。至於被告為
      系爭專櫃廠商設櫃約定條款及專櫃管理辦法之制定者，其
      提出之約定條款及管理辦法內容，應屬真正，此屬於常態
      事實，惟原告質疑被告所提出之約定條款及管理辦法為臨
      訟所擅自制作者，屬變態事實，自應由原告負舉證之責，
      因原告並未舉證其實其說，其空言指摘，亦無可採。
（二）原告並無違反「專櫃廠商設櫃約定條款」第13條第1項所
      約定「將設櫃權讓與他人」之規範，被告不得依同條第4
      項之約定請求違約金：
    1.按當事人主張有利於己之事實者，就其事實有舉證之責任
      。民事訴訟法第277條定有明文。又民事訴訟如係由原告
      主張權利者，應先由原告負舉證之責，若原告先不能舉證
      ，以證實自己主張之事實為真實，則被告就其抗辯事實即
      令不能舉證，或其所舉證據尚有疵累，亦應駁回原告之請
      求。最高法院17年上字第917號著有判例足參。是依此判
      例意旨及舉證責任分配原則而言，主張權利者，應先由其
      負舉證之責，若其先不能舉證證明其主張之事實為真實，
      縱使相對人就抗辯事實之舉證有所欠缺或不足，亦不得因
      此逕認主張權利者為有理由。
    2.再按系爭「專櫃廠商設櫃約定條款」（93年3月版）第13
      條第1項約定：「乙方（即原告）不得將商場位置之全部
      或一部轉租、出借、頂讓、與第三人合併或以其他方法供
      他人使用或『將設櫃權讓與他人』，違者甲方（即指被告
      ）得終止專櫃合約，並請求損害賠償。」第4項約定「依
      前3項之約定終止合約者，乙方應賠償甲方因此所受之損
      害外，甲方並得請求乙方賠償合約期間內相當於單月份最
      高抽成之金額作為懲罰性違約金。」是本件被告主張原告
      有將設櫃權讓與他人之違約行為，並據以請求違約金，屬
      於主張權利者，揆諸前揭說明，被告對於原告有違約之事
      實，自應負舉證之責。
    3.本件被告主張原告有將與被告簽訂之專櫃廠商合約書之專
      櫃設櫃權利讓與他人一事，為原告所否認，而被告所憑之
      證據，無非係以原告於94年7月28日對被告所發之函文及
      訴外人名甫有限公司（原同屬Burberry品牌之代理商）於
      94 年7月28日函覆被告之函文及同意書為據（參本院95年
      5月5日言詞辯論筆錄所載），惟查：
      (1)原告於94年7月28日致被告之函文「說明」欄第一項後
        段記載「．  ．．故有關  貴公司旨揭來函質疑本公司
        將設櫃櫃權利讓與他人乙節，實屬誤解。」已明白否認
        有將設櫃權利讓與他人；於第三項記載「．．．亦祈
        貴公司能於不損害  貴公司權益之前提下，惠予同意由
        Burbery公司繼續使用前開商場店面，期能由Burberry
        公司繼續與  貴公司合作，共創雙贏之局面。」亦明白
        表示請求被告能同意系爭專櫃由Burberry公司繼續使用
        之意旨，是由此信函之內容，並無法證明原告已將系爭
        專櫃設櫃權利讓與Burberry台灣公司使用之事實。
      (2)訴外人名甫有限公司94年7月28日致被告之函文，僅提
        及Burberry台灣公司於94年6月15日與該公司簽訂營業
        移轉契約，依該契約約定，自94年8月1日起，Burbrry
        台灣公司將收回台灣地區之所有Burberry代理權，由其
        台灣公司自行經營，並敘明94年7月1日有親赴被告公司
        台中營業部，請求被告公司意將其公司之專櫃合約權利
        義務，自94年8月1日起移轉由Burberry台灣公司承受之
        旨，並同時提供一份移轉專櫃合約之同意書，由此函文
        所載，亦僅得證明名甫有限公司曾經告知被告有關Burb
        erry代理權終止，及請求被告同意將專櫃設櫃權利移轉
        予Burberry台灣公司承受之事實，並不能據以證明名甫
        有限公司有違約將設櫃權讓與他人之事實。且由該函文
        所載，名甫有限公司於94年7月1日得發布營業移轉消息
        時，旋即親赴被告公司商談同意由Burberry台灣公司承
        接專櫃一事，名甫有限公司並依Burberry台灣公司指示
        ，提供1份移轉專櫃合約之同意書，可見Burberry公司
        對於承接在被告公司商場設櫃，必須經由被告公司同意
        一事，有所認知，豈有可能一方面要原代理商取得被告
        之同意，一方面逕與原代理商直接為設櫃權利讓與約定
        之理。
      (3)再者，訴外人名甫有限公司與原告，雖同屬Burberry品
        牌之代理商，但彼此並無相干，縱使該公司有違約之事
        實，並不代表原告亦有同等違約之事實，更遑論被告對
        於名甫有限公司是否有違約讓與設權一事，尚無法證明
        。是被告以名甫有限公司致原告之函文及同意書為據，
        主張原告有違約讓與設櫃權，應無足採。
      (4)至於Burberry公司自94年8月1日起收回所有代理權自行
        經營後，原告公司得否繼續履行與被告所簽訂之專櫃廠
        商合約書，此屬原告公司嗣後應面對之問題，原告亦可
        採取提前終止契約之方式解決，或因此產生相對之違約
        事由，但終究不得以「原告無法繼續代理」與「必定私
        自將設櫃權利讓與他人」間劃上等號。
    4.另關於原告辯稱與Burberry公司所簽訂之營業移轉契約中
      ，有約定如果被告公司同意由Burberry公司承接設櫃權時
      ，系爭專櫃廠商合約之權利義務，亦為雙方營業移轉內容
      之一部分等語，屬於原告之抗辯事實，縱使原告對此抗辯
      事實之舉證，有所欠缺或不足，因原告對於極積主張之事
      實，並無法證明真正，揆諸前揭說明，亦不得據此遽認被
      告之主張即為真實。
    5.稽諸上情，本件被告並無法證明原告有將設櫃權讓與他人
      之違約事實存在，從而，被告以原告有違約為由，依「專
      櫃廠商設櫃約定條款」（93年3月版）第13條第4項之約定
      ，請求原告應賠償合約期間內相當於單月份最高抽成之金
      額作為懲罰性違約金，即屬無據，為無理由。
（三）被告無請求原告賠償94年8月1日停業1日之損失：
    1.查94年8月1日當日係被告拒絕系爭3個專櫃之營業，因被
      告認為原告已將包括人員在內之權利義務，已移轉予
      Burberry台灣子公司，自原告94年8月1日起已無法繼續經
      營專櫃，當日現場專櫃之人員，應非屬原告公司之販售人
      員，而係Burberry台灣子公司之人員欲逕行營業，被告遂
      以Burberry台灣子公司需另有合約始得營業為由，拒絕「
      Burberry台灣子公司」人員直接承接櫃位營業，造成現場
      為停止營業之狀態。惟查，被告並無法證明原告已將系爭
      3個專櫃之設櫃權讓與Burberry台灣子公司，已如前述，
      則被告以原告違約私自讓與設櫃權為由，拒絕系爭3個專
      櫃於94年8月1日當日之營業，造成該專櫃當日停業1天，
      因系爭3個專櫃停業1日乃肇因於被告之拒絕行為，顯非可
      歸責於原告，則被告要求原告應賠償94年8月1日專櫃停業
      1日之損失，即非有理。
    2.再查，被告於94年8月1日以台北北門郵局第3562號存證信
      函，以原告私自將設櫃權利轉讓予Burberry台灣子公司為
      由，對原告通知表示自94年8月1日起終止系爭專櫃廠商合
      約書之意旨，原告於翌（2）日收受，因被告無法證明原
      告有私自將設櫃權讓與他人之違約事實，已如前述，是被
      告終止合約是否有據，不無疑義；惟原告對於被告此終止
      合約之意思表示，亦表同意（參本院95年5月5日言詞辯論
      筆錄所載），則兩造間應屬成立合意終止契約之效力，且
      終止之時間自94年8月1日起生效。因系爭專櫃廠商合約已
      自94年8月1日起發生終止之效力，是自當日起，雙方已無
      合約之權利義務關係，被告再據系爭專櫃廠商合約之契約
      關係，請求原告應賠償擅自停業1日之損失，亦屬無據，
      為無理由。
五、綜上所述，本件原告主張系爭3個專櫃94年7月之銷貨利潤分
    享，被告應分別支付原告3,954,23 1元（信義店三館）、1,
    689,064元（南京西路店）、以及2,843,991元（台南西門店
    ），總計為8,491,286元，被告僅支付5,920,017元，尚餘2,
    57 1,199元未為給付之事實，為被告所不爭執，應堪信採。
    惟被告另主張原告有未經被告同意，私自將設櫃權移轉他人
    之違約事實，因未能舉證證明，不能認為真正；另原告於94
    年8月1日於系爭3個專櫃停業1日，亦不負賠償責任，已如前
    述，則被告以原告將系爭南京西路店之專櫃設櫃權，未經被
    告同意，擅自移轉予Burberry台灣公司，依約應給付單月最
    高抽成金額2,326,251元為懲罰性違約金，又於94年8月1日
    於系爭3個專櫃擅自停業1日，造成被告之損失，以單月最高
    抽成金額月份之平均單日抽成計算，西門店為87,753元、信
    義店三館為82,155元、南西店為75,040，合計總共為2,571,
    199元（計算式:2,326,251+87,753+82,155+75,040=2,571,1
    99），並以原告應給付之違約賠償金額，對原告請求之利潤
    分享金額主張抵銷，洵屬無據，為不可採。從而，原告訴請
    被告應給付2,571,199元及自94年9月17日（即被告公司出具
    應付帳款支付明細表中所記載到期日94年9月16日之翌日起
    算）起至清償日止，按年息5%計算之利息，為有理由，應予
    准許。
六、兩造其餘之攻擊或防禦方法及未經援用之證據，經本院斟酌
    後，認為均不足以影響本判決之結果，自無逐一詳予論駁之
    必要，併此敘明。
七、兩造陳明願供擔保請為宣告假執行或免為假執行，經核均與
    規定相符，爰分別酌定相當之擔保金額予以宣告。
八、結論：
    本件原告之訴為有理由，依民事訴訟法第78條、第390條第2
    項、第392條，判決如主文。
中    華    民    國    95    年    5     月    19    日
                    民事第五庭法      官  陶亞琴
以上正本係照原本作成
如對本判決上訴，須於判決送達後20日內向本院提出上訴狀
中    華    民    國    95    年    5     月    24    日
                              法院書記官  吳芳玉


司法院資訊處製作；財團法人民間司法改革基金會備份。
